臺灣臺中地方法院刑事判決
110年度簡上字第461號
上  訴  人
即  被  告  施雅芳


上列上訴人即被告因傷害案件，不服本院中華民國110 年8月26
日110 年度豐簡字第414 號第一審刑事簡易判決（聲請簡易判決
處刑書案號：110年度偵字第24371 號），提起上訴，本院管轄
之第二審合議庭判決如下：
    主  文
上訴駁回。
施雅芳緩刑貳年。
    事實及理由
一、本案審理範圍說明：
    按刑事訴訟法第348條於110年6月16日修正公布、同年月18
    日施行，其中增訂之第3項規定：「按上訴得明示僅就判決
    之刑、沒收或保安處分一部為之。」而其修正理由為：「為
    尊重當事人設定攻防之範圍，並減輕上訴審審理之負擔，容
    許上訴權人僅針對刑、沒收或保安處分一部提起上訴，其未
    表明上訴之認定犯罪事實部分，則不在第二審之審判範圍。
    如為數罪併罰之案件，亦得僅針對各罪之刑、沒收、保安處
    分或對併罰所定之應執行刑、沒收、保安處分，提起上訴，
    其效力不及於原審所認定之各犯罪事實，此部分犯罪事實不
    在上訴審審查範圍。爰增訂本條第3項，作為第2項之例外規
    定，以資適用。至對於認定犯罪事實部分提起上訴者，仍適
    用第2項前段規定，其效力及於相關之刑、沒收或保安處分
    部分。」據此，刑事訴訟法第348條第3項作為同條第2項之
    特別規定，如明示僅就刑之部分上訴，認定犯罪事實及論罪
    部分，並不會因為屬於原判決之刑「有關係之部分」而視為
    亦已上訴。如論者即有指出：上開規定所稱之「刑」，除所
    諭知之主刑、從刑（褫奪公權）外，尚包括緩刑，因主、從
    刑具有不可分離之關係，對於主刑或從刑之一部上訴者，其
    效力及於刑之全部，但不及於論罪部分；如僅對緩刑上訴者
    ，效力不及於「論罪科刑（主刑）」部分（可參閱吳燦，上
    訴不可分原則與例外，月旦法學教室，第229期，110年11月
    ，第18頁）。查本案經原審判決後，檢察官並未提起上訴，
    僅被告施雅芳上訴，其上訴理由乃其與告訴人吳詩涵已經有
    和解，本件請從輕量刑等語（本院110年度簡上字第461號卷
    第10、39頁），顯已明示僅就原審判決之刑提起上訴，是本
    件審理範圍僅限於原判決之刑（含是否諭知緩刑），本案經
    本院管轄第二審合議庭審理結果，認原審判決之量刑並無違
    法或不當，應予維持，是本案犯罪事實、證據及理由，除補
    充「上訴人即被告施雅芳（下稱被告）於本院準備程序及審
    理中之自白」（本院110年度簡上字第461號卷第40、67頁）
    為證據，暨補充後述之理由外，其餘均引用本院第一審刑事
    簡易判決（含聲請簡易判決處刑書）所記載之事實、證據及
    理由（如附件）。
二、駁回上訴之理由：
(一)被告上訴意旨略以：我們已經有和解，請從輕量刑，我會打
    告訴人的原因是告訴人之前一直散布一些言論且來找我先生
    ，我去找告訴人理論之前，已經有憂鬱症在服藥，理論當天
    我難以控制自己的情緒；告訴人吳詩涵知道我有憂鬱症，還
    一直刺激我，所以我才打她，後來雙方已經達成和解，因為
    我也有告她侵害配偶權，所以告訴人才願意無條件和解，侵
    害配偶權的民事判決於4月初判賠20萬元等語（本院110年度
    簡上字第461號卷第10、39、64頁）。
(二)按量刑之輕重，係屬事實審法院得依職權自由裁量之事項，
    苟法院於量刑時，已以行為人之責任為基礎，斟酌刑法第57
    條各款所列情狀，而未逾越法定範圍，又未濫用其職權，即
    不得指為違法（最高法院101 年度台上3147號判決意旨參照
    ）；又在同一犯罪事實與情節，如別無其他加重或減輕之原
    因，下級審量定之刑，亦無過重或失輕之不當情形，則上級
    審法院對下級審法院之職權行使，原則上應予尊重（最高法
    院85年度台上字第2446號判決意旨參照）。量刑既係法院裁
    量之職權行使，法官審酌刑法第57條所列各款事由及一切情
    狀，所為科刑輕重之權衡，苟無顯然欠缺妥當性或違法之處
    ，上級審法院對於下級審法院職權之行使，自應予以尊重，
    難僅為調整刑度而任意改判。經查：原審以被告犯傷害罪而
    審酌被告因故對告訴人不滿，不思循正當途徑解決紛爭，竟
    以傷害之手段因應，致使告訴人因而受有後頸部及左側臀擦
    挫傷之傷害，所為實非可取；考量被告犯罪之動機，暨其教
    育程度、家庭經濟狀況，及於犯罪後坦承犯行之犯後態度，
    告訴人所受傷害程度等一切情狀，於法定刑度內量處被告拘
    役50日，並諭知以新臺幣（下同）1000元折算1 日之易科罰
    金折算標準，已斟酌刑法第57條各款所列情狀，而未逾越法
    定範圍，且量刑無過重或失輕之不當情形。另被告雖嗣後與
    告訴人和解，有傷害和解書1份在卷可稽（本院110年度簡上
    字第461號卷第11頁），然本院考量被告遲至第一審判決後
    始與告訴人和解，且被告係持武器揮打告訴人致其所受傷害
    非輕等情節，認原審量刑仍屬適當，被告以上開理由認原審
    量刑過重並非可採，應予駁回。
三、按受2 年以下有期徒刑、拘役或罰金之宣告，而有下列情形
    之一，認以暫不執行為適當者，得宣告2 年以上5 年以下之
    緩刑：未曾因故意犯罪受有期徒刑以上刑之宣告者。刑法
    第74條第1 項第1 款定有明文。查被告未曾因故意犯罪受有
    期徒刑以上刑之宣告，有臺灣高等法院被告前案紀錄表1 份
    附卷可稽（本院110年度簡上字第461號卷第21頁），經本院
    傳喚告訴人未到庭，復經電話詢問告訴人對於是否給予被告
    緩刑之意見，告訴人表示：不同意給被告緩刑等語，有本院
    電話紀錄表1份在卷可考（本院110年度簡上字第461號卷第4
    7頁）。惟按經法院評價為不法之犯罪行為，且為刑罰科處
    之宣告後，究應否加以執行，乃刑罰如何實現之問題。依現
    代刑法之觀念，在刑罰制裁之實現上，宜採取多元而有彈性
    之因應方式，除經斟酌再三，認確無教化之可能，應予隔離
    之外，對於有教化、改善可能者，其刑罰執行與否，則應視
    刑罰對於行為人之作用而定。倘認有以監禁或治療謀求改善
    之必要，固須依其應受威嚇與矯治之程度，而分別施以不同
    之改善措施（入監服刑或在矯治機關接受治療）；反之，如
    認行為人對於社會規範之認知並無重大偏離，行為控制能力
    亦無異常，僅因偶發、初犯或過失犯罪，刑罰對其效用不大
    ，祇須為刑罰宣示之警示作用，即為已足，此時即非不得緩
    其刑之執行，並藉違反緩刑規定將入監執行之心理強制作用
    ，謀求行為人自發性之改善更新。而行為人是否有改善之可
    能性或執行之必要性，固係由法院為綜合之審酌考量，並就
    審酌考量所得而為預測性之判斷，但當有客觀情狀顯示預測
    有誤時，亦非全無補救之道，法院仍得在一定之條件下，撤
    銷緩刑（參刑法第75條、第75條之1 ），使行為人執行其應
    執行之刑，以符正義。由是觀之，法院是否宣告緩刑，有其
    自由裁量之職權，而基於尊重法院裁量之專屬性，對其裁量
    宜採取較低之審查密度，祇須行為人符合刑法第74條第1 項
    所定之條件，法院即得宣告緩刑，與行為人犯罪情節是否重
    大，是否坦認犯行並賠償損失，並無絕對必然之關聯性；倘
    事實審法院未有逾越法律所規定之範圍，或恣意濫用其權限
    ，即不得任意指摘為違法（最高法院102 年度台上字第4161
    號判決意旨參照）。查被告無任何前科，本案為初犯，犯罪
    情節亦非重大，而被告陳稱其犯罪動機係因告訴人侵害其配
    偶權等行為之刺激，有本院110年度訴字第3090號民事判決1
    份在卷可佐，堪認被告僅因一時失慮致罹刑章，且其犯後坦
    承犯行，並已與告訴人和解，有傷害和解書1份在卷可參（
    本院110年度簡上字第461號卷第11頁），尚見彌補之意，暨
    考量其教育程度、家庭經濟狀況，認被告經此偵審程序及刑
    之宣告後，當知所戒慎，刑罰之效用有限，對其所宣告之刑
    以暫不執行為適當，爰依刑法第74條第1 項第1 款之規定，
    併予宣告緩刑2 年，以啟自新。
據上論斷，應依刑事訴訟法第455 條之1 第1 項、第3 項、第36
8 條、第373條，刑法第74條第1 項第1 款，判決如主文。
本案經檢察官郭景銘聲請簡易判決處刑，檢察官陳怡廷到庭執行
職務。
中　　華　　民　　國　　111 　年　　6 　　月　　2 　　日
                  刑事第二十庭  審判長法  官  游秀雯
　　　　　　　　　                    法  官  江宗祐
　　　　　　　　　                    法  官  林秉賢
以上正本證明與原本無異。
本判決不得上訴。
　　 　　　　　　　　　　　　　　　　 書記官　詹東益
中　　華　　民　　國　　111 　年　　6 　　月　　2 　　日
附錄本案論罪科刑法條全文：
中華民國刑法第277條
傷害人之身體或健康者，處5年以下有期徒刑、拘役或50萬元以
下罰金。
犯前項之罪，因而致人於死者，處無期徒刑或7年以上有期徒刑
；致重傷者，處3年以上10年以下有期徒刑。
【附件】：臺灣臺中地方法院刑事簡易判決（110年度豐簡字第414號）